【裁判字號】    98,裁,2790
【裁判日期】    981119
【裁判案由】    解除職權
【裁判全文】
最  高  行  政  法  院  裁  定
                                      98年度裁字第2790號
上  訴  人  甲○○
訴訟代理人  陳岳瑜  律師
被 上訴 人  內政部
代  表  人  乙○○
上列當事人間解除職權事件，上訴人對於中華民國98年8月19日
臺北高等行政法院98年度訴字第1034號判決，提起上訴，本院裁
定如下：
    主  文
上訴駁回。
上訴審訴訟費用由上訴人負擔。
    理  由
一、按對於高等行政法院判決之上訴，非以其違背法令為理由，
    不得為之，行政訴訟法第242條定有明文。依同法第243條第
    1項規定，判決不適用法規或適用不當者，為違背法令；而
    判決有同條第2項所列各款情形之一者，為當然違背法令。
    是當事人對於高等行政法院判決上訴，如依行政訴訟法第24
    3條第1項規定，以高等行政法院判決有不適用法規或適用不
    當為理由時，其上訴狀或理由書應有具體之指摘，並揭示該
    法規之條項或其內容；若係成文法以外之法則，應揭示該法
    則之旨趣，倘為司法院解釋或本院之判例，則應揭示該判解
    之字號或其內容。如以行政訴訟法第243條第2項所列各款情
    形為理由時，其上訴狀或理由書，應揭示合於該條項各款之
    事實。上訴狀或理由書如未依此項方法表明者，即難認為已
    對高等行政法院判決之違背法令有具體之指摘，其上訴自難
    認為合法。
二、緣上訴人因違反貪污治罪條例案件，經臺灣高等法院臺中分
    院(下稱臺中高分院)民國（下同）96年6月21日96年度重上
    更(三)字第24號刑事判決處有期徒刑2年，緩刑3年，褫奪公權
    3年，上訴人提起上訴後，業經最高法院97年9月11日97年度
    臺上字第4422號刑事判決駁回其上訴確定在案，經被上訴人
    依地方制度法第79條第1項第7款規定，以97年10月21日內授
    中民字第0970035696號函(下稱原處分)通知上訴人自判決確
    定之日（97年9月11日）起解除上訴人南投縣議會第16屆議
    員職權；議員得支領之各項費用，應自判決確定之日起停止
    支給，如已溢領，應追繳。上訴人不服，提起訴願經決定駁
    回，遂提起本件行政訴訟，案經原審駁回其訴。
三、原審斟酌全辯論意旨及調查證據之結果，以：查上訴人為南
    投縣議會第16屆議員，於85年間因觸犯刑法第216條、第213
    條行使公務員登載不實公文書罪及85年10月23日修正前貪污
    治罪條例第5條第2項、第1項第2款利用職務上之機會，詐取
    財物未遂等罪，經臺中高分院96年6月21日96年度重上更(三)
    字第24號刑事判決處有期徒刑2年，緩刑3年，褫奪公權3年
    ，上訴人不服，提起上訴，業經最高法院97年9月11日97年
    度臺上字第4422號刑事判決駁回其上訴確定在案等情，為上
    訴人所不爭，並有上開刑事判決可稽，堪信為真正。又案件
    是否宣告緩刑，乃法官於裁判時，就當時存在之緩刑規定，
    審酌緩刑之效果是否適當，始為宣告，自應以裁判時之法律
    規定為準，要無新舊法有利不利之比較問題（最高法院96年
    臺抗字第291號、第520號裁定參照）。從而，被上訴人以上
    訴人因觸犯貪污治罪條例等罪，經法院判決處以有期徒刑2
    年，緩刑3年，並宣告褫奪公權3年確定，乃依地方制度法第
    79條第1項第7款規定，以原處分通知自判決確定之日(即97
    年9月11日)起，解除上訴人南投縣議會第16屆議員職權，並
    自判決確定之日起停止支給有關議員支領之各項費用，及追
    繳上訴人已溢領之費用，揆諸前揭說明，於法並無不合。上
    訴人指摘原處分違反刑法第2條從舊從輕原則、法律不溯既
    往原則及信賴保護原則云云，並無足採等語，資為其判斷之
    論據。
四、本件上訴人對於臺北高等行政法院判決上訴，主張：依現行
    刑法於94年修正內容，無論依新法或舊法之規定，皆必須適
    用有利於行為人之法律，始不悖於刑法之基本原則。因修正
    後之現行刑法增訂第74條第5項緩刑效力不及於從刑之規定
    ，適用效果顯不利於行為人，故依照法不溯既往原則及現行
    刑法第2條之規定，自應適用行為時之舊法律。95年7月1日
    刑法修正施行前，緩刑之效力及於褫奪公權，故在緩刑期間
    未構成解除職務之要件，惟被上訴人竟引用95年7月1日修正
    後刑法第74條第5項規定，執行褫奪公權，而將上訴人予以
    解除職務，造成既得權益之損害，並影響既有之縣議員身分
    關係，影響法的安定性，原處分難謂無違誤。再者，原判決
    所援引最高法院95年度第8次刑事庭會議決議，明顯侵害人
    民工作權、參政權，及財產權三項憲法保障之基本權，以及
    牴觸司法院釋字第56號解釋意旨，應不得再適用上引最高法
    院決議等語，雖以該判決違背法令為由，惟核其上訴理由，
    業經原判決審酌而詳述不採理由如前所述，上訴人猶執前詞
    指摘原判決違誤，無非係其一己歧異之法律見解，並未具體
    表明原判決之認事用法有何合於不適用法規、適用法規不當
    或行政訴訟法第243條第2項所列各款之情形，難認為對原審
    判決之如何違背法令已有具體之指摘，依首揭說明，其上訴
    為不合法，應予駁回。
五、據上論結，本件上訴為不合法。依行政訴訟法第249條第1項
    前段、第104條、民事訴訟法第95條、第78條，裁定如主文
    。
中    華    民    國    98    年    11    月    19    日
                    最高行政法院第七庭
                        審判長法官  藍  獻  林
                              法官  廖  宏  明
                              法官  張  瓊  文
                              法官  姜  素  娥
                              法官  林  文  舟
以  上  正  本  證  明  與  原  本  無  異
中    華    民    國    98    年    11    月    20    日
                              書記官  彭  秀  玲


司法院資訊處製作；財團法人民間司法改革基金會備份。
